臺灣臺中地方法院民事判決　九十三年度簡上字第一八六號
　　上　訴　人　　甲○○
　　被 上 訴人　　乙○○
右當事人間請求給付價金事件，上訴人對於中華民國九十三年四月七日本院台中簡易
庭九十三年度中簡字第三○六號第一審判決提起上訴，本院於民國九十三年十月二十
二日言詞辯論終結，判決如左：
    主      文
上訴駁回。
第二審訴訟費用由上訴人負擔。
    事實及理由
一、本件上訴人起訴主張：被上訴人於民國八十一年四月十七日向其購買坐落南投縣
    埔里鎮○○○段一四○–六地號土地全部（下稱系爭土地），面積九八公畝九四
    平方公尺，每坪計價新台幣（下同）一萬一千元，總價款三千二百九十二萬二千
    二百八十五元，其已於八十一年五月五日將系爭土地所有權移轉登記予被上訴人
    ，惟被上訴人迄尚欠尾款三百萬元未付清，屢經催討無效，爰依民法第三百四十
    五條、第三百四十八條及第三百六十七條之規定，暫先請求被上訴人給付十萬零
    二元。並聲明：被上訴人應給付上訴人十萬零二元及自八十一年五月五日起至清
    償日止，按年息百分之五計算之利息。經原審為其敗訴之判決，上訴人不服，以
    原判決有民事訴訟法第四百六十八條所定違背法令情形為由，提起本件上訴。並
    於本院上訴聲明：（一）原判決廢棄；（二）被上訴人應給付上訴人十萬零二元
    及自八十一年五月五日起至清償日止，按年息百分之五計算之利息。
二、上訴人則以：本件買賣契約標的土地共有系爭土地及坐落南投縣埔里鎮○○○段
    一四○–七九、一四○–八地號土地（下分稱一四○–七九、一四○–八地號土
    地）等三筆土地，惟上訴人違約未使伊買受取得一四○–七九及一四○–八地號
    土地，致伊購買之系爭土地無法開發牟利，成為廢地，故依兩造所簽訂之不動產
    土地買賣契約書第二條之約定，伊自可拒絕給付尾款三百萬元等語，資為抗辯。
    並於本院聲明：駁回上訴。
四、兩造不爭執之事實：
（一）兩造確於八十一年四月十七日訂立不動產土地買賣契約書（下稱訟爭買賣契約
      ），上訴人為訟爭買賣契約之出賣人，而被上訴人則為買受人。
（二）被上訴人尚有買賣價金尾款三百萬元未給付予上訴人。
五、按訴訟法上所謂一事不再理之原則，乃指同一事件已有確定之判局判決者而言。
    其所謂同一事件，必同一當事人就同一法律關係而為同一之請求，若此三者有一
    不同，即不得謂為同一事件，最高法院著有十九年上字第二七八號判例可資參照
    。查上訴人前固曾以被上訴人為被告，本於買賣價金給付請求權，對之起訴請求
    給付買賣價款，然僅請求尾款三百萬元其中之十萬零一元，而保留其餘之請求權
    ，有臺灣南投地方法院（下稱南投地院）九十二年度簡上字第二八號確定判決附
    於原審卷可按，則其於本件訴訟請求被上訴人給付十萬零二元，足見其前後所為
    聲明之請求並不相同，二者並非同一事件，從而，本件標的即為前案所未判及，
    不生違背一事不再理原則之問題，合先敘明。
六、上訴人主張被上訴人於八十一年四月十七日向其買受系爭土地，總價款三千二百
    九十二萬二千二百八十五元，其已於同年五月五日移轉系爭土地所有權予被上訴
    人，然被上訴人迄尚有尾款三百萬元未給付之事實，固有不動產土地買賣契約書
    及土地登記簿謄本附卷可稽，而堪信為真正。惟被上訴人雖不否認有與上訴人訂
    立訟爭買賣契約及尚有買賣尾款三百萬元未付清等情事，然以前揭情詞置辯。是
    本件兩造所爭執者，在於：訟爭買賣契約標的物究僅有系爭土地，或兼及於一
    四○–七九及一四○–八地號土地？被上訴人依約是否可據以拒絕給付本件買
    賣價金尾款？此亦為本院審究重點之所在。經查：
（一）訟爭買賣契約標的土地為何？
      觀之卷存兩造均不爭執其真正之不動產土地買賣契約，該契約第一、九條既分
      別規定：「甲方（按即上訴人）願將其向前手陳金地承買尚未過戶之土地出賣
      乙方（按即被上訴人）．．．」、「賣渡標的不動產標示如左：埔里鎮○○○
      段一四○–六地號土地，地目旱，面積○‧九八九四公頃全部」，足認上訴人
      主張訟爭買賣契約標的土地僅有系爭土地，並非無因；復參以訟爭買賣契約第
      二條又明定：「本件買賣總價金雙方當面議定全部為新台幣三千二百九十二萬
      二千二百八十五元整。（土地每坪以新台幣一萬一千元整計算）」，而以系爭
      土地面積○‧九八九四公頃約為二千九百九十二點九三五坪，每坪價格一萬一
      千元計算結果，其所得總價亦確為上開買賣價金總額三千二百九十二萬二千二
      百八十五元（計算方式：2992﹒935×11000＝00000000），依此而觀，益徵訟
      爭買賣契約之買賣標的土地僅為系爭土地，並未兼及於一四○–七九及一四○
      –八地號等二筆土地，應可認定。
（二）被上訴人依約是否可拒付本件買賣價金尾款？
      被上訴人抗辯一四○–七九及一四○–八地號等二筆土地亦為訟爭買賣契約標
      的土地一節，固非可採，已如前述，然查，兩造於訟爭買賣契約第二條有關訟
      爭買賣契約價金之交付方法，特以手寫方式記載「．．．殘餘新台幣參佰萬元
      正，因甲方與毗鄰同段一四○–七九林壹點四壹肆陸公頃（洪雪蘭、游泰成等
      二人共有）及同段一四○–八號旱壹點貳四○陸公頃（游泰成所有）尚有糾紛
      ，甲方應負責處理上開貳筆土地全部以本日協定單價計付價金，由乙方承購不
      得反悔，如於民國捌拾參年肆月拾陸日以前未能處理完成應視甲方違約，未付
      尾款新台幣參佰萬元正同意無條件放棄歸由乙方沒收，對此甲方保證絕不主張
      任何權益或要求償付，各無反悔」，另於訟爭買賣契約後又追批補註加載：「
      ．．．如甲方與游泰成、洪雪蘭達成買賣契約時，其定金與價金悉由乙方與地
      主收受給付之，雙方各無反悔，而上開二筆土地（按即一四○–七九及一四○
      –八地號土地）登記完畢後，乙方同意即時將扣留之部分款新台幣參佰萬元正
      全部退還甲方，不得拖延短欠」等情，並經兩造蓋章確認該等契約條款，且上
      訴人亦陳明所以訂立該等契約條款係被上訴人要求上訴人幫伊買到一四○–七
      九及一四○–八地土地，價金另外計付等語明確，可見兩造於訟爭買賣契約除
      合意買賣系爭土地外，並商議約定上訴人須負責於八十三年四月十六日前使被
      上訴人順利買受取得毗鄰系爭土地之一四○–七九及一四○–八地號土地之所
      有權，並於辦理該二筆土地所有權移轉登記後，被上訴人始為給付本件買賣價
      金尾款三百萬元。上訴人雖主張一四○–七九及一四○–八地號土地並非其所
      有，被上訴人硬要其處理非其所有之該二筆土地，再賣予被上訴人，即屬違反
      民法第七十一條前段、第七十二條及第七十三條前段規定，屬無效之法律行為
      云云。惟查，一四○–七九及一四○–八地號土地並非上訴人所有，固為兩造
      所不爭執，然兩造合意就前開上訴人須使被上訴人買受取得一四○–七九及一
      四○–八地號土地所有權之約定，核其性質屬負擔行為，僅於兩造間發生債權
      債務關係，本不以上訴人對該二筆土地具有處分權為必要，上訴人對該等土地
      縱無所有權或處分權，其所為上開約定之債權行為仍屬有效，是上訴人所指上
      情，要無可採。玆上訴人既負有使被上訴人於八十三年四月十六日買受取得一
      四○–七九及一四○–八地號土地所有權之義務，並於履行此義務後，始得請
      求被上訴人給付本件買賣價金尾款三百萬元，而上訴人又已承認其迄仍未使被
      上訴人買受取得前揭二筆土地之所有權，且無法履行等情無誤（見南投地院九
      十一年度埔小字第四二號卷第二十三頁），則依約上訴人自無請求被上訴人給
      付買賣尾款之權利。
七、綜上所述，上訴人主張其已將系爭土地所有權移轉登記予被上訴人，被上訴人自
    應依訟爭買賣契約給付買賣價金尾款等情，既不足採，從而，其本於買賣之法律
    關係，請求被上訴人給付本件買賣尾款三百萬元其中之十萬零二元，及自八十一
    年五月五日起至清償日止，按年息百分之五計算之利息，為無理由，不應准許。
    原審為上訴人敗訴之判決，其理由立論縱有欠允洽，然其為上訴人敗訴判決之結
    果，則並無不當，於法尚無不合，上訴意旨指摘原判決不當，有民事訴訟法第四
    百六十八條所定違背法令情事，求予廢棄改判，為無理由，應駁回其上訴。
八、本件事證已臻明確，兩造其餘主張及舉證，與本件判決結果並無影響，爰不逐一
    論述。
九、據上論結，本件上訴為無理由，依民事訴訟法第四百三十六條之一第三項、第四
    百四十九條第二項、第一項、第七十八條，判決如主文。
中　　　華　　　民　　　國　　九十三　　年　　　十一　　　月　　  五　　日
                              臺灣臺中地方法院民事第二庭
~B審判長法官　張瑞蘭
~B法　　　官　吳幸芬
~B法　　　官　吳美蒼
右為正本係照原本作成
不得上訴。
中　　　華　　　民　　　國　　九十三　　年　　　十一　　　月　　  五　　日
~B法院書記官　黃舜民
